臺灣新北地方法院刑事判決　　　　　　110年度金訴字第314號
公　訴　人　臺灣新北地方檢察署檢察官
被　　　告　陳瑋珩




選任辯護人　王啓任律師
上列被告因違反洗錢防制法等案件，經檢察官提起公訴（110 年
度偵字第13718 號），因被告於準備程序中就被訴事實為有罪之
陳述，經告以簡式審判程序之旨，並聽取公訴人、被告及辯護人
之意見後，本院合議庭裁定由受命法官獨任行簡式審判程序，判
決如下：
    主      文
陳瑋珩犯如附表各「罪名及科刑」欄所示之罪，各處如附表「罪
名及科刑」欄所示之刑。應執行有期徒刑壹年參月。緩刑參年，
緩刑期間付保護管束，並應向檢察官指定之政府機關、政府機構
、行政法人、社區或其他符合公益目的之機構或團體，提供壹佰
小時之義務勞務。扣案之iPhone行動電話壹支（含門號○○○○
○○○○○○號SIM 卡壹枚）、新臺幣拾萬元均沒收。
    事實及理由
一、本案犯罪事實及證據，除犯罪事實欄一第1 行「陳瑋珩於民
    國110 年4 月1 日起」，補充為「陳瑋珩基於參與犯罪組織
    之犯意，於民國110 年4 月1 日起」；同欄一、倒數第6 至
    4 行「陳瑋珩領畢後再將款項扣除新台幣（下同）1000元至
    2000元報酬後，轉交『小朋友』，」，更正為「陳瑋珩領畢
    後再將款項轉交『小朋友』」；同欄一、倒數第7 行「000
    -00000000000」，更正為「000-000000000000」；附表一編
    號1 之匯款時間「109 年」、金額「12萬元」、附表一編號
    2 之詐欺時間「109 年」、匯款時間「109 年」、匯款金額
    「99358 萬元」、匯入帳戶「000-00000000000 」，依序分
    別更正為「110 年」、「8 萬9,961 元」、「110 年」、「
    110 年」、「99358 元」、「000-000000000000」，及證據
    部分增列「被告陳瑋珩於本院訊問、準備程序及審理中之自
    白」（110 年度金訴字第314 號卷第28、83、92頁）外，其
    餘均引用如附件檢察官起訴書之記載。
二、論罪科刑
  ㈠核被告如附表編號1 部分所為，係犯組織犯罪防制條例第3
    條第1 項後段之參與犯罪組織罪、刑法第339 條之4 第1 項
    第2 款之3 人以上共同詐欺取財罪（起訴法條贅引同條項第
    1 款，下同）及洗錢防制法第14條第1 項之一般洗錢罪；如
    附表編號2 部分所為，則係犯刑法第339 條之4 第1 項第2
    款之3 人以上共同詐欺取財罪及洗錢防制法第14條第1 項之
    一般洗錢罪。
  ㈡被告與「富陳」、「小朋友」、「昇鴻」、「法拉驢」、「
    大孤逃」、「皮皮蝦」及所屬詐欺犯罪組織成員等人間，就
    上開犯行有犯意聯絡及行為分擔，應論以共同正犯。
  ㈢被告就附表編號1 所為，係以一行為同時觸犯3 人以上共同
    詐欺取財罪、一般洗錢罪及參與犯罪組織罪，屬於想像競合
    犯，應依刑法第55條前段規定，從一重之3 人以上共同詐欺
    取財罪處斷；就附表編號2 部分所為，則係以一行為同時觸
    犯3 人以上共同詐欺取財罪及一般洗錢罪，亦屬想像競合犯
    ，應依刑法第55條前段規定，從一重之3 人以上共同詐欺取
    財罪處斷。
  ㈣被告所犯如附表編號1 、2 所示2 次3 人以上共同詐欺取財
    罪，犯意各別，行為互殊，應予分論併罰。
  ㈤爰審酌被告為獲取報酬而貿然參與詐欺犯罪組織，主要擔任
    車手角色，使詐欺集團順利取得告訴人蔡宸羚、王立人匯出
    之款項後，又得以掩飾、隱匿該等犯罪所得之所在、去向，
    自值非難，惟念被告坦承犯行，犯後態度堪稱良好，且本案
    合於組織犯罪防制條例第8 條第1 項後段、洗錢防制法第16
    條第2 項減刑規定，亦得為其量刑上有利之考量，兼衡被告
    犯罪之動機、目的、手段、素行、上開告訴人所受財產損害
    金額、被告於本院審理時所述之教育程度、工作及家庭生活
    狀況等一切情狀，分別量處如主文所示之刑（詳如附表各「
    罪名及科刑」欄所示），並斟酌被告犯罪之次數、情節及所
    犯數罪整體之非難評價，定其應執行之刑如主文所示。
  ㈥被告前未曾因故意犯罪受有期徒刑以上刑之宣告，有臺灣高
    等法院被告前案紀錄表存卷可憑，其因一時失慮，致罹刑典
    ，犯後坦承犯行，可見悔意，佐以被告於本院審理時供稱其
    目前在工地工作，日薪約新臺幣（下同）1,500 元至2,000
    元，且1 名甫滿月之子女需照顧等語，堪認被告並未脫離生
    活正軌，仍具改過遷善之可塑性，本院認其經此偵、審程序
    及罪刑之宣告後，當知所警惕，應無再犯之虞，是對其宣告
    之刑，以暫不執行為適當，爰依刑法第74條第1 項第1 款規
    定宣告緩刑3 年，以啟自新。另為使被告確實記取教訓，爰
    依刑法第74條第2 項第5 款規定，諭知被告應向檢察官指定
    之政府機關、政府機構、行政法人、社區或其他符合公益目
    的之機構或團體提供100 小時之義務勞務，並依刑法第93條
    第1 項第2 款之規定，諭知於緩刑期間付保護管束。若被告
    於緩刑期間違反本院所定上開負擔之情節重大，足認原宣告
    之緩刑難收其預期效果，而有執行刑罰之必要時，仍得由檢
    察官依法聲請撤銷其緩刑之宣告，併予指明。
  ㈦組織犯罪防制條例第3 條第3 項固規定，犯參與犯罪組織罪
    ，應於刑之執行前，令入勞動場所，強制工作，然本院考量
    被告參與詐欺犯罪組織後，主要係聽從他人指示出面提領詐
    欺款項，參與犯罪之情節不深，更非擔任該犯罪組織之主要
    角色，且現有正當工作，復坦承全部犯行，其行為之危險性
    及嚴重性相對較低，對於其日後能遵守法紀仍具期待性，爰
    不予宣告強制工作。
三、沒收
  ㈠扣案之iPhone行動電話1 支（含門號○○○○○○○○○○
    號SIM 卡1 枚），為被告所有並供其為本案犯行所用之物，
    業據被告於警詢時供述明確（110 年度偵字第13718 號卷〈
    下稱偵卷〉第23頁），爰依刑法第38條第2 項前段規定宣告
    沒收之。
  ㈡扣案且尚未發還之現金10萬元為被告所提領之詐欺款項，亦
    據其於警詢時供述明確（偵卷第18頁），應依刑法第38條之
    1 第1 項前段規定宣告沒收。
據上論斷，應依刑事訴訟法第273 條之1 第1 項、第299 條第1
項前段、第310 條之2 、第454 條第2 項，判決如主文。
本案經檢察官楊凱真提起公訴，檢察官邱稚宸到庭執行職務。
中    華    民    國    110    年    10   月    14    日
                  刑事第四庭  法  官  吳智勝
上列正本證明與原本無異。
如不服本判決，應於判決送達後20日內敘明上訴理由，向本院提
出上訴狀 (應附繕本) ，上訴於臺灣高等法院。其未敘述上訴理
由者，應於上訴期間屆滿後20日內向本院補提理由書「切勿逕送
上級法院」。
                              書記官  薛力慈
中    華    民    國   110    年    10    月    14    日
附錄本案論罪科刑法條全文：
中華民國刑法第339條之4
犯第339 條詐欺罪而有下列情形之一者，處1 年以上7 年以下有
期徒刑，得併科1 百萬元以下罰金：
一、冒用政府機關或公務員名義犯之。
二、三人以上共同犯之。
三、以廣播電視、電子通訊、網際網路或其他媒體等傳播工具，
    對公眾散布而犯之。
前項之未遂犯罰之。
組織犯罪防制條例第3條
發起、主持、操縱或指揮犯罪組織者，處3 年以上10年以下有期
徒刑，得併科新臺幣1 億元以下罰金；參與者，處6 月以上5 年
以下有期徒刑，得併科新臺幣1 千萬元以下罰金。但參與情節輕
微者，得減輕或免除其刑。
具公務員或經選舉產生之公職人員之身分，犯前項之罪者，加重
其刑至二分之一。
犯第1 項之罪者，應於刑之執行前，令入勞動場所，強制工作，
其期間為3 年。
前項之強制工作，準用刑法第90條第2 項但書、第3 項及第98條
第2 項、第3 項規定。
以言語、舉動、文字或其他方法，明示或暗示其為犯罪組織之成
員，或與犯罪組織或其成員有關聯，而要求他人為下列行為之一
者，處3 年以下有期徒刑，得併科新臺幣3 百萬元以下罰金：
一、出售財產、商業組織之出資或股份或放棄經營權。
二、配合辦理都市更新重建之處理程序。
三、購買商品或支付勞務報酬。
四、履行債務或接受債務協商之內容。
前項犯罪組織，不以現存者為必要。
以第5 項之行為，使人行無義務之事或妨害其行使權利者，亦同
。
第5項、第7項之未遂犯罰之。
洗錢防制法第14條
有第二條各款所列洗錢行為者，處7 年以下有期徒刑，併科新臺
幣5 百萬元以下罰金。
前項之未遂犯罰之。
前二項情形，不得科以超過其特定犯罪所定最重本刑之刑。
【附表】
┌──┬─────────────┬─────────────┐
│編號│犯罪事實                  │罪名及科刑                │
├──┼─────────────┼─────────────┤
│1   │如起訴書附表一編號1 所示。│三人以上共同詐欺取財罪，處│
│    │                          │有期徒刑壹年壹月。        │
├──┼─────────────┼─────────────┤
│2   │如起訴書附表一編號2 所示。│三人以上共同詐欺取財罪，處│
│    │                          │有期徒刑壹年壹月。        │
└──┴─────────────┴─────────────┘